【裁判字號】    97,訴,6
【裁判日期】    970505
【裁判案由】    誣告
【裁判全文】
臺灣基隆地方法院刑事判決                 97年度訴字第6號
公  訴  人  臺灣基隆地方法院檢察署檢察官
被      告  丙○○
上列被告因誣告案件，經檢察官提起公訴（96年度偵字第3693號
），本院判決如下：
    主  文
丙○○無罪。
    理  由
一、公訴意旨略以：被告丙○○前與乙○○前為夫妻關係，2 人
    於民國95年3 月8 日協議離婚後，因對所生子女監護權生爭
    執而提起民事訴訟，被告丙○○明知臺灣高等法院寄送予其
    本人之95年度訴易字第73號民事判決與判決確定證明書正本
    各1 份，係由其分別於96年2 月8 日及2 月13日親赴成功國
    宅管理員處於郵件簽收登記簿簽上「丙○○」姓名領取之，
    而臺灣高等法院寄送予其本人之95年度上訴字第3122號刑事
    判決正本1 份寄存於基隆市警察局第一分局延平街派出所後
    ，係其親自前往領取，竟意圖使乙○○受刑事處分，基於誣
    告之故意，於96年4 月2 日具狀向本署對乙○○提出妨害秘
    密之告訴，誣指乙○○於成功國宅管理處代收上開訴訟文書
    之郵件後，無故開拆上開郵件再交給丙○○等情。嗣經本署
    依乙○○之告訴循線調查，始知上情，因認被告所為，涉犯
    刑法第169 條第1 項之誣告罪嫌。
二、按犯罪事實應依證據認定之，無證據不得認定其犯罪事實，
    又不能證明被告犯罪者，應諭知無罪之判決，刑事訴訟法第
    154 條第2 項、第301 條第1 項分別定有明文。而刑事訴訟
    法上所謂認定犯罪事實之證據，係指足以認定被告確有犯罪
    行為之積極證據而言（最高法院29年上字第3105號判例參照
    ），如未能發現相當證據，或證據不足以證明，自不能以推
    測或擬制之方法，為裁判基礎（最高法院40年臺上字第86號
    判例參照）。又刑法第169 條第1 項之誣告罪，係以行為人
    意圖他人受刑事或懲戒處分，向該管公務員誣告者，始克當
    之，所稱「誣告」即虛構事實，進而申告而言，所謂虛構事
    實，係指明知無此事實，而故意捏造者，是如若出於誤信、
    誤解、誤認或懷疑有此事實，或對其事實張大其詞，或資為
    其訟爭上之攻擊或防禦方法，或其目的在求判明是非曲直者
    ，固均不得謂屬誣告。即其所申告之事實，並非完全出於憑
    空捏造，或尚非全然無因，而只以不能積極證明為虛偽，或
    因證據不充分，致受誣告人不受追訴處罰者，亦不成立誣告
    罪。而告訴人所訴事實，不能證明其係存在，對於被訴人為
    不起訴處分確定者，是否構成誣告罪，尚應就其有無虛構誣
    告之故意以為斷，並非當然可以誣告罪相繩。是以誣告罪之
    成立，以告訴人所訴被訴人之事實必須完全出於虛構為要件
    ，若有出於誤會或懷疑有此事實而為申告，以致不能證明其
    所訴之事實為真實，縱被訴人不負刑責，而告訴人本缺乏誣
    告之故意，亦難成立誣告罪名。
三、本件公訴人認被告涉有上開犯行，無非係以告訴人乙○○指
    訴在卷，並據證人劉萬吉、楊文雄證述屬實，且有臺灣高等
    法院96年10月30日院信民廉字第0960012668號函及附件送達
    證書影本、臺灣高等法院95年度上訴字第3122號簡忠民妨害
    家庭案件送達告訴人丙○○該案刑事判決正本1 份之送達證
    書影本、臺灣基隆地方法院檢察署96年度偵字第2689號案卷
    影本各1 份、成功國宅管理處94年6 月10日至96年4 月25日
    郵件簽收登記簿1 本資為論據，惟訊之被告則堅決否認有何
    誣告犯行，辯稱：伊不瞭解民、刑法律的規定，伊當初是要
    告乙○○妨害秘密，結果檢察官告訴伊是民法第187 條妨害
    隱私權，檢察官提聲請簡易判決處刑書是記載96年2 月8 日
    、13日，乙○○在96年2 月2 日就已經離開我們結婚的居住
    所，伊要告乙○○的的是跟伊共同居住的那段時間到96年2
    月2 日止的時間等語。
四、經查：
  (一)起訴書指被告丙○○明知臺灣高等法院寄送予其本人之95年
    度訴易字第73號民事判決與判決確定證明書正本各1 份，係
    由其分別於96年2 月8 日及2 月13日親赴成功國宅管理員處
    於郵件簽收登記簿簽上「丙○○」姓名領取之等語，惟被告
    丙○○於96年3 月31日以乙○○妨害秘密事由向臺灣基隆地
    方法院檢察署檢察官提起告訴，該妨害秘密狀記載：「被訴
    人乙○○于【95年4 月20日起至96年2 月2 日止】，多次帶
    領本人訴訟掛號郵件。(一)無婚姻關係(二)非經本人同意(三)訴訟
    文件利害關係人。此致台灣基隆地方法院檢察署公鑒告訴人
    丙○○96年3 月31日」等語（見96年度他字283 號卷頁1 至
    3）， 並提出乙○○影本、戶籍謄本、離婚證書影本
    、高等法院刑事判決書影本、高等法院民事判決書影本
    、通緝證明書影本入出國日期證明書影本、居住證明
    書影本、盜領證明書影本、盜領文件證明人- 劉萬吉、
    盜領文件簽名本影本（見同上偵查卷第4 至26頁）為證，
    是起訴書指被告分別於96年2 月8 日及2 月13日親赴成功國
    宅管理員處於郵件簽收登記簿簽上「丙○○」姓名領取上述
    民事判決書等資料，與被告丙○○指乙○○95年4 月20日起
    至96年2 月2 日止，多次代領被告丙○○訴訟掛號郵件之時
    間，不相符合，是尚難以此認定被告有誣告乙○○之犯行。
    又起訴書指臺灣高等法院寄送予其本人之95年度上訴字第
    3122 號 刑事判決正本1 份寄存於基隆市警察局第一分局延
    平街派出所後，係由被告親自去領，除被告自承外，並無其
    他證據足以佐證。
  (二)告訴人乙○○於96年6 月23日另案妨害秘密檢察官偵訊時供
    稱：「（95年4 月至96年2 月2 日有無為丙○○代收掛號郵
    件？）有，管理員通知我說有丙○○的郵件好幾天都沒有拿
    ，所以我就幫他代收，但是我代收之後並沒有拆他的郵件。
    」、「（代收丙○○之郵件後何時交給他？）我收了之後就
    直接放在他房間的床上。」、「（問：如果幫丙○○代收郵
    件是簽你的名字還是簽丙○○的名字？）我忘記了。」等語
    （96年度偵字第2689號卷頁8 至9）， 並經檢察官就被告丙
    ○○提起妨害秘密罪之上述告訴狀內所示盜領文件簽名本
    影本（按即郵件簽收表）證據予乙○○，乙○○供稱「（【
    提示卷附郵件簽收表】編號一到八之簽名那些是你簽的？）
    只有編號一是我簽的，我印象中我只有幫丙○○代收一封勞
    健保的催繳憑單，當天我還有收過我的勞健保催繳函。又改
    稱編號一、二、三是我簽的。」，據此可知，乙○○有幫被
    告丙○○從管理員處代領郵件。而起訴書指被告丙○○前與
    乙○○前為夫妻關係，2 人於民國95年3 月8 日協議離婚後
    ，因對所生子女監護權生爭執而提起民事訴訟，且被告丙○
    ○當時因乙○○及第三人妨害家庭等犯行，渠等於法院有多
    起刑事、民事訴訟等情，業據被告供承在卷，亦為證人即告
    訴人所不認，是被告因此懷疑其信件無故遭告訴人乙○○開
    拆，確屬信而有據，要非出於虛構。從而被告將此主觀上之
    疑竇即懷疑告訴人乙○○開拆其掛號郵件，客觀上尚非全無
    憑依，要難以憑空杜撰虛造事實相比擬，雖告訴人乙○○所
    涉妨害秘密罪業經以罪證不足為不起訴處分，惟被告主觀上
    之懷疑既係出自客觀情事所得之確信，而非憑空杜撰，揆之
    前述說明，即難認有誣告之故意。
  (三)綜上所述，被告告訴乙○○妨害秘密一節，並非全然無因，
    是被告辯稱無誣告故意，應可採信，且本件亦乏積極證據足
    資證明被告確有誣告犯行。此外，本案復查無其他任何積極
    証據，足認被告有何捏造事實，故意誣陷提告之事，其犯罪
    尚屬不能證明，應諭知被告無罪之判決。
據上論斷，應依刑事訴訟法第301 條第1項，判決如主文。
本案經檢察官甲○○到庭執行職務。
中    華    民    國    97    年    5     月    5     日
                  刑事第三庭審判長法    官  鄭景文
                                  法    官  鄭培麗
                                  法    官  黃永定
以上正本證明與原本無異。
如不服本判決應於收受本判決後10日內向本院提出上訴書狀，其
未敘述上訴理由者，並得於提起上訴後10日內向本院補提理由書
狀（均須按他造當事人之人數附繕本）「切勿逕送上級法院」。
中    華    民    國    97    年    5     月    5     日
                                  書 記 官  劉珍珍


司法院資訊處製作；財團法人民間司法改革基金會備份。
